台灣新竹地方法院刑事判決　　　　　　　　　　　　　　九十年度交訴字第五九號
　　公　訴　人　臺灣新竹地方法院檢察署檢察官
　　被　　　告　乙○○
　　選任辯護人　魏順華律師
右列被告因業務過失致死案件，經檢察官提起公訴（八十九年度偵字第四七二三號）
，本院判決如左：
    主  文
乙○○從事業務之人，因業務上之過失致人於死，處有期徒刑陸月，如易科罰金，以
  佰元折算壹日。
    事  實
一、乙○○平日以駕駛自小貨車載運豆腐至市場販賣為生，為從事駕駛業務之人。其
    於民國八十九年八月六日凌晨三時五十四分許，駕駛車牌號碼三Ｆ－二一四一號
    自小貨車，欲載運豆腐至新竹市果菜市場販賣，沿新竹縣竹北市○○路由北往南
    直行，行經竹北市○○路、中正東西路口時，本應注意汽車之行車速度不得超過
    當地時速五十公里，並應注意車前狀況，隨時採取必要之安全措施，在設有左右
    轉彎專用車道之交岔路口，直行車不得佔用轉彎車道，且於行近行人穿越道前，
    應減速慢行，又當時為晴天、夜間有照明、柏油路面乾燥無缺陷，亦無障礙物，
    視距良好，客觀上並無不能注意之情事，竟疏未注意車前狀況，且於行近行人穿
    越道時未能減速慢行，仍以六十多公里之速度超速行駛，並於交岔路口佔用左轉
    彎專用車道，而在前開交岔路口之內側車道處，撞及郭鈺霜所騎乘適由竹北市○
    ○路南往北行駛違規左轉之車號ＲＮＸ－０三三號輕機車，致郭鈺霜人車倒地，
    因而使之受有頭顱顱內出血合併下頦骨骨折、全身多處擦、挫傷及骨折等傷害，
    經送郭鈺霜往新仁醫院轉南門醫院急救後，仍於同日下午三時三十三分許不治死
    亡。乙○○於肇事後即向前來現場處理之警員坦承肇事，對於未發覺之罪自首而
    接受裁判。
二、案經台灣新竹地方法院檢察署檢察官自動檢舉偵查起訴。
    理  由
一、訊據被告乙○○固不否認其係以載運豆腐至市場販賣為生，並於右揭時地與被害
    人郭鈺霜發生車禍，撞及被害人所騎乘之機車，致其受有頭顱顱內出血合併下頦
    骨骨折、全身多處擦、挫傷及骨折等傷害而不治死亡之事實，惟矢口否認有何過
    失行為，辯稱：伊當時沿中華路往南方向行駛，行駛方向為綠燈，被害人自中華
    路北上車道突然闖過來，伊煞車不及就撞上了云云。被告辯護人為其辯護稱：本
    件肇事路段之號誌係有五個指示燈，左轉彎車輛另有指示號誌，即當直行車通行
    時，左轉彎車輛禁止左轉，且台灣省竹苗區車輛行車事故鑑定委員會之鑑定意見
    亦認被害人無照駕駛輕機車未遵守道路交通號誌之指示行駛為肇事原因，而被告
    駕駛自小貨車無肇事因素，故被告就本件車禍之發生並無任何過失。且縱令被告
    有超速行駛情事，亦僅係違規行為，與車禍發生並無因果關係，亦即被告縱遵守
    速限行車，仍無免於此次事故之發生。另本件事故發生時，被告行車方向係綠燈
    由北往南行駛，在往南車道有優先使用權，被害人未遵守道路交通號誌之指示行
    駛，突然闖越紅燈衝出，致被告措手不及，被告顯然無法防範，亦有信賴原則之
    適用。再被告所駕駛者為自小貨車，本可行駛於內側車道，雖內側車道上有左轉
    標誌，但以目前交通流量之需求，倘認直行車不可行駛於該左轉車道內，將造成
    道路交通之壅塞，且被告並非停於左轉專用車道等待直行，自無所謂占用後方左
    轉車輛之車道可言云云。
二、經查：
（一）本件肇事路段左台一線六十九公里處之省道，為雙向三車道，直路，行車速度
      限為時速五十公里以下，該路段中央分向設施為安全島，為設有行人穿越道之
      交岔路口，而被害人所騎乘之輕機車係置於交岔路口靠近中央分向安全島處，
      該處路面有被害人輕機車之刮地痕約十一點六公尺，刮地痕起點係始於北往南
      行駛方向之內側車道，並有被害人所載安全帽、安全帽前罩、鞋子、機車椅座
      、手提袋、前指示燈控制器、車側板、車前斜板等物呈放射狀散落於該交岔路
      口等情，有道路交通事故調查報告表及現場車禍照片十幀附於台灣新竹地方法
      院檢察署八十九年度相字第四七０號相驗卷第三頁正面、第十七至二十二頁可
      按，堪認本件車禍發生之地點應係在省道台一線六十九公里處即新竹縣竹北市
      ○○路與中正東西路交岔路口內側車道處。
（二）被告於警訊時供稱：「我駕駛三Ｆ－二一四一自小貨車由竹北市○○路北南向
      直行，時速約六十公里，到達竹北市○○○○路口時，ＲＮＸ－０三三由中正
      東路闖紅燈左轉中華路南向車道，因其闖紅燈故來不及煞車便撞上ＲＮＸ－０
      三三的機車」（見上開相驗卷第四頁反面）、「（為何你車禍後之三Ｆ－三二
      一四一小貨車停距車禍現場約七十公里？）因為他（指被害人）臨時衝出來，
      我煞車，反應不及故才會停那麼遠」（見上開相驗卷第五頁反面）等語；嗣於
      偵查中亦自承：「當時是八十九年八月六日凌晨三時五十四分許，我駕駛右開
      自小貨車在竹縣竹北市○○路由北往南直行，行經中正東路、中正西路口時，
      當時我是綠燈，突然間就撞到一部機車，事前我也沒有看到該機車，撞到後，
      我馬上停車」（見上開相驗卷第二十七頁正面）、「（你肇事撞擊的位置？）
      內側車道交岔路口處」、「（當時在撞擊前，你有踩車減速？）沒有，因當時
      是綠燈。）」、「（車速？）時速六十幾公里。」（均見上開相驗卷第二十七
      頁反面）、「（你認為本件你有無過失？）有，因我車速太快，我自己有過失
      我認為本件雙方都有過失。」（見上開相驗卷第二十八頁正面）等語；另被告
      於本院調查時復陳稱：「她（指被害人）突然闖出來，我看到她時，她已經到
      我的面前」、「（你有無煞車？）當時沒有辦法煞車，她一下衝出來，我嚇一
      跳，連閃都來不及閃。」（均見本院九十年六月一日訊問筆錄）、「（你何時
      看到被害人的機車？）我都沒有看到。」、「（撞及的時候你的車子過交岔路
      口否？）快過了」、「（你當時是否要直行中華路？）是的」、「當時車禍是
      載豆腐沿中華路北往南行駛，時速約五、六十公里，突然發生碰的一聲，就發
      生撞及。」等語（均見本院九十一年一月四日訊問筆錄）。是依上開被告之供
      述，足徵其駕駛自小貨車行駛於竹北市○○路北往南方向至中正東西路交岔路
      口即省道台一線六十九公里處，係超速行駛於內側車道，且未減速慢行，又上
      開肇事路段之內側車道上畫有左轉彎專用標誌，亦有被告辯護人所提出之照片
      四幀在卷可憑，是被告行駛之內側車道係左轉彎專用車道，堪以認定。
（三）另經本院會同被告、被告辯護人及告訴人丁○○等至新竹縣警察局竹北分局竹
      北派出所勘驗案發當時之錄影帶，車禍當時係於八十九年八月六日凌晨三時五
      十四分十六秒發生碰撞，撞擊點在肇事路口南下內側車道。而錄影帶無法顯示
      管制燈號，計算車禍前後一分鐘中華路南北向車流狀況，從三時五十三分十六
      秒至三時五十四分十六秒，北上有十台車子，南下有五台車子經過。另從三時
      五十四分十六秒至三時五十五分十六秒，北上有七台車子經過，南下有三台車
      子經過中華路與中正東西路十字路口，有本院九十年十月二日勘驗筆錄在卷足
      稽，依上開勘驗結果觀之，被告辯稱伊當時行進方向號誌為綠燈，尚堪採信。
      另肇事路段八十九年七月至同年十二月之時制為竹北市○○路南北向為八十秒
      、左右轉為二十秒、中正西路東西向為五十秒，亦有新竹縣警察局九十年五月
      十八日（九十）竹縣警交字第四二八九號函附卷可考，且證人丙○○於本院調
      查時證稱，肇事路段中華路是三時制號誌，左右轉燈有單獨管制，但中華路直
      行時可以右轉等語（見本院九十年六月一日訊問筆錄）；證人甲○○亦證稱，
      肇事路口有一個有轉專用燈號等語（見本院九十年六月十三日訊問筆錄），被
      告於本院調查時亦陳稱，事後看錄影帶才知道被害人係從中華路北上車道過來
      等語；綜上各情，本件事故發生時，被害人係沿竹北市○○路南往北方向行駛
      ，行至中正東西路口時，正值綠燈，其未遵行號誌變為左轉燈時，即冒然左轉
      ，因而與被告駕駛之自小貨車發生撞及，被害人就本件車禍之發生，應有過失
      ，堪可認定。
（四）惟行經有號誌之交岔路口，紅燈停止，綠燈通行，固為道路交通安全規則明文
      揭示之注意義務，然此乃針對一般危險所擬定之抽象規則，對於個案在具體情
      狀下可能存在之特別危險，行為人仍應加以注意；故縱使號誌為綠燈，駕駛人
      依一般生活經驗，於行經交岔路口應謹慎注意車前狀況，並注意左右來車及行
      人。而本件事故發生時，雖係夜間，惟當時係晴天，有照明，且路段為柏油直
      路、路面乾燥無陷、亦無障礙物、且視距良好，有道路交通調查事故表附卷可
      佐，亦為被告所自承，而被告行經該設有行人穿越道之交岔路口之肇事路段，
      竟未減速慢行，反超速行駛，且行駛於左轉專用之內側車道上，又未注意車前
      狀況，倘其於行經上開路段時，有減速慢行，並行駛於直行車之中間車道，則
      其應可適時發現被害人騎乘之機車由其對向即南往北方向左轉而來，而採取必
      要之安全措施，應可避免產生本件其煞車不及而撞及被害人及其所騎乘機車之
      情形。
（五）按車輛行車速度應依標誌之規定；又車輛行駛時，駕駛人應注意車前狀況，並
      隨時注採取必要之安全措施；設有左右轉彎專用車道之交岔路口，直行車不得
      佔用轉彎專用車道；汽車行近行人穿越道前，應減速慢行；道路交通安全規則
      第九十三條第一項第一款、第九十四條第三項、第九十八條第二項、第一百零
      三條前段分別定有明文。本件被告係自小貨車之駕駛人，領有駕駛執照，且係
      以載運豆腐至市場販賣為生，返覆從事駕業務，自當對上開規定知之甚詳，而
      按其情節又非不能注意，被告竟殊未注意，違反上開注意義務，未依肇事路段
      限速駕駛，且其行駛路線為沿中華路北向南直行，於交岔路口佔用左轉彎專用
      車道，復行近行人穿越道時亦未減速慢行，而撞及被害人致生本車禍，是被告
      上開駕駛行為，就本件車禍之發生，應有過失甚明。被告辯稱其未有過失，自
      非可採。另本件經送台灣省車輛行車事故覆議鑑定委員會鑑定肇事責任，亦認
      被告肇事時錯用左轉專用車道超速行駛，與本案之發生亦有相當因果關係，有
      九十年十一月二十八日府覆議字第九０二二二八號函在卷可稽；至台灣省竹苗
      區車輛行車事故鑑定委員會於九十年八月二十日竹鑑字第九００八０三號函附
      鑑定意見書之鑑定意見雖認被害人無照駕駛車輕機車未遵守道路交通號誌之指
      示行為為肇事原因，被告駕駛自小貨車無肇事因素，但超速行駛有違規定，惟
      其鑑定時並未將道路交通事故調查報告表所示被害人所騎乘之機車刮地痕起點
      係在被告車道，而該刮地痕之起點亦位於左轉彎專用車道內，及肇事地點為交
      岔路口，並設有行人穿越道，而被告於行經肇事路段除超速行駛外，亦未減速
      慢行等情形加以考量，是其鑑定過程既未就上開事項加以參酌研判，即有疏漏
      ，故本院認應以覆議意見較為可採。雖被害人無照騎乘輕機車未遵守道路交通
      號誌之指示而行駛，就本件車禍之發生，亦有過失，惟仍不能因此而解免被告
      之過失責任。本件被告之過失行為，致被害人頭顱出血合併下頦骨骨折，且全
      身多處擦挫傷及骨折，經送醫急救仍不治死亡，有台灣新竹方法院檢察署相驗
      屍體證明書、驗斷書、相驗照片六張附於前開相驗卷第三十一至四十二頁可證
      ，並經檢察官勘驗屬實，並製有勘驗錄附前開相驗卷第二十五頁足憑，是被告
      之過失行為與被害人之死亡間，具有相當因果關係，其業務過失致死之犯行，
      洵堪認定。
（六）至被告辯護人辯稱本件被告基於信賴原則而認被害人應遵守交通規則，故對其
      未遵守號誌突然左轉之行為，乃不可預見，且被告雖係直行然亦非不得行駛於
      肇事路段之內側車道一節，然按汽車駕駛人對於防止危險發生之相關交通法令
      之規定，業已遵守，並盡相當之注意義務，以防止危險發生，始可信賴他人亦
      能遵守交通規則並盡同等注意義務。若因此而發生交通事故，方得以信賴原則
      為由免除過失責任。最高法院八十四年台上字第五三六０號判例可資參照。所
      謂信賴原則，指行為人在社會生活中，於從事某種具有危險性之特定行為時，
      如無特別情事，在可信賴被害者或其他第三人亦會相互配合，謹慎採取適當行
      動，以避免發生危險之適當場合，倘因被害者或其他第三人之不適當行動，而
      發生事故造成損害之結果時，該行為人不負過失責任。依此一原則，汽車駕駛
      人應可信賴參與交通行為之對方，亦將同時為必要之注意，相互為遵守交通秩
      序之適當行為，而無考慮對方將會有違反交通規則之不當行為之義務。故汽車
      駕駛人如已遵守交通規則且為必要之注意，縱有死傷結果之發生，其行為仍難
      認有過失可言。查被告駕駛自小貨車行經肇事路段時，未遵守時速限制而超速
      行駛，且未於行近人行穿越道時，減速慢行，又其為直行車而佔用左轉彎車道
      等情，業如前述，是其駕駛行為已有違道路交通安全規則之規定甚明，依上開
      判例意旨，其自不得於本件車禍中主張有信賴原則之適用。而被告駕駛自小貨
      車係欲直行竹北市○○路北往南方向，則其雖非不得行駛於內側車道，惟本件
  肇事路段係在交岔路口處，而道路交通安全規則第九十八條第二項係明定，在
      設有左右轉彎專用車道之交岔路口，直行車不得佔用轉彎專用車道，是被告於
      行經交岔路口時即應注意該內側車道上畫有左轉專用標誌，而應依規定行駛於
      直行車道，蓋交岔路口本為交通易於擁塞之路段，而在另行設有左、右轉彎標
      誌及同時設有左、右轉彎號誌之道路，即為使汽機車行進順暢，交通流量正常
      ，而有上述設置之情形，故被告未依規定行駛，應無疑義。被告辯護人此部分
      之辯述，亦難採為有利於被告之認定。
三、被告平日以駕駛自小貨車載運豆腐至市場販賣為生，為其所自承，是其應係從事
    駕駛業務之人。核被告所為，係犯刑法第二百七十六條第二項業務過致人於死罪
    。查被告肇事後，即報警前來處理，並向前來現場處理之警員坦承肇事，業據證
    人丙○○於本院調查時證稱，當時其是線上巡邏，接獲通報過去處理事故，去的
    時候，其同事甲○○有說肇事者在派出所前面，沒有說名字，其到現場先畫現場
    圖，再請肇事者回派出所做筆錄等語（見本院九十年六月一日訊問筆錄），另證
    人甲○○證稱，八十九年八月六日凌晨三時五十分許由其當值，當時其坐在值班
    台，聽到聲音，出去看，看到中正東路、中華路口有車禍，就趕緊叫救護車，並
    通報巡邏警網回來處理，當時不知肇事者為何人，人送到救護車後，被告有對其
    說是伊肇事的等語（見本院九十年六月十三日訊問筆錄），是被告對於未發覺之
    罪自首而接受裁判，應依刑法第六十二條前段規定減輕其刑。爰審酌被告並無前
    科、過失程度暨情節、被害人亦有過失，因而致生之危害，就賠償金額尚未達成
    協議致迄仍未賠償被害人之家屬等一切情狀，量處如主文所示之刑。而被告行為
    後，刑法第四十一條所定易科罰金折算標準，已於九十年一月十日修正公布，同
    年月十二日生效，將得易科罰金之最高本刑由有期徒刑三年以下提高至五年以下
    ，比較新舊法結果，易科罰金之折算標準以修正後之刑法第四十一條第一項規定
    較為有利，爰併依刑法第四十一條第一項之規定諭知易科罰金之折算標準。
據上論斷，應依刑事訴訟法第二百九十九條第一項前段，刑法第二百七十六條第二項
、第六十二條前段、第二條第一項前段、第四十一條第一項，罰金罰鍰提高標準條例
第一條前段、第二條，判決如主文。
本案經檢察官吳京棟到庭執行職務
中      華      民      國      九十一      年  一    月    二十九    日
                                    台灣新竹地方法院刑事第二庭
                                        法  官  王  鳳  儀
右正本證明與原本無異。
如不服本判決，應於判決送達後十日內向本院提出上訴狀( 應附繕本 )，上訴於
臺灣高等法院。
                                        書記官  陳  進  楷
中      華      民      國      九十一      年    一    月    二十九    日
附錄論罪科刑法條：
刑法第二百七十六條：
因過失致人於死者，處二年以下有期徒刑、拘役或二千元以下罰金。
從事業務之人，因業務上之過失犯前項之罪者，處五年以下有期徒刑或拘役，得併科
三千元以下罰金。
